臺灣臺中地方法院民事判決
111年度家繼簡字第18號
原      告  陳濟岳  

訴訟代理人  許博堯律師
被      告  趙劉妙芳
            劉敏舟  
            劉敏哲  
            李惠華  
            苗秀英  
            陳尚葳  
            陳榕寬  
            陳美香  
            陳煜智  
            陳煜維  
            陳煜哲  
            陳星君  
            劉玉英  
            陳敏慧  
            陳超羣    (現應為送達處所不明，依法公示送達)
            陳超俊  
            梁思珍即陳思珍

            陳光復  
            林陳麗如
            林家浤即林裕盛

            林裕凱  
            林裕涵  
            林錦宏  
            林錦隆  
            林錦志  
            林瑞霞  
受告知訴訟  
人          國泰世華商業銀行股份有限公司

法定代理人  郭明鑑  
受告知訴訟  
人          臺灣臺南地方檢察署

法定代理人  葉淑文  

上列當事人間分割遺產事件，本院於民國106年5月25日言詞辯論
終結，判決如下：
    主      文
一、兩造就被繼承人陳曲江所遺如附表一所示之遺產，應依如附
    表一分割方法欄所示方法分割。
二、訴訟費用由兩造依如附表二所示應繼分比例負擔。
    事實及理由
甲、程序方面：
    本件被告均經合法通知，未於最後言詞辯論期日到場，核無
    民事訴訟法第386條各款所列情形，依家事事件法第51條準
    用民事訴訟法第385條第1項前段規定，依原告之聲請，由其
    一造辯論而為判決。
乙、實體方面：
壹、原告主張：
一、兩造之被繼承人陳曲江於民國53年9月30日死亡，遺有如附
    表一所示二筆土地，其全體繼承人已辦理繼承登記完畢。
二、就被繼承人陳曲江之繼承人辦理繼承登記部分，說明如下：
  ㈠被繼承人陳曲江所有坐落臺中市○○區○○段000○000地號等土地
    所有權，係經訴外人陳木源持憑鈞院92年度訴字第128號判
    決確定證明書代為申辦判決繼承登記為趙劉妙芳、劉敏舟、
    劉敏哲、李陳梅燕、陳濟岳、陳濟崇、陳美香、陳煜智、陳
    煜維、陳煜哲、陳柏諭、劉玉英、陳敏慧、陳超羣、陳超俊
    、梁思珍即陳思珍、陳光復、林陳麗如、林家浤即林裕盛、
    林裕凱、林裕涵、林明彬、林瑞霞等23人公同共有並於96年
    12月19日登記完畢，合先敘明。
  ㈡被繼承人陳曲江之次女李陳梅燕於106年9月3日死亡，其全體
    繼承人李惠華、李明昌、李淑貞等3人，就系爭505、506地
    號土地所遺持分，已於107年1月30日向地政機關辦理繼承登
    記完畢，僅由李惠華1人單獨繼承。
  ㈢被繼承人陳曲江之次子陳濟崇之部分：
　　⒈被繼承人陳濟崇於95年3月12日死亡，其全體繼承人黃桂妹
      、陳玉嬋、陳玉婷、陳玉姁、陳信正、陳信如等6人，就
      系爭505、506地號土地所遺持分，已向地政機關辦理繼承
      登記完畢，僅由陳信正1人單獨繼承。
　　⒉被繼承人陳濟崇之長子陳信正又於109年2月3日死亡，其全
      體繼承人苗秀英、陳尚葳、陳榕寬等3人，就系爭505、50
      6地號土地所遺持分，已於109年2月26日向地政機關辦理
      繼承登記完畢。
　㈣被繼承人陳曲江之四子陳柏諭於106年8月28日死亡，其全體
    繼承人陳星杰、陳星豪、陳星君、陳星怡等4人，就系爭505
    、506地號土地所遺持分，已於106年11月20日向地政機關辦
    理繼承登記完畢，僅由陳星君1人單獨繼承。
　㈤被繼承人陳曲江之養女林紀清連之次子林明彬於96年3月4日
    死亡，其全體繼承人林錦宏、林錦隆、林瓊芳、林錦志、林
    佳瑩等5人，就系爭505、506地號土地所遺持分，已於103年
    10月20日向地政機關辦理繼承登記完畢，僅由林錦宏、林錦
    隆、林錦志3人繼承。
　㈥綜上，被繼承人陳曲江於53年9月30日死亡，其繼承人為趙劉
    妙芳、劉敏舟、劉敏哲、李惠華、陳濟岳、苗秀英、陳尚葳
    、陳榕寬、陳美香、陳煜智、陳煜維、陳煜哲、陳星君、劉
    玉英、陳敏慧、陳超羣、陳超俊、梁思珍即陳思珍、陳光復
    、林陳麗如、林家浤即林裕盛、林裕凱、林裕涵、林錦宏、
    林錦隆、林錦志、林瑞霞等27人，均已辦理繼承登記完畢，
    登記為兩造公同共有。且兩造應繼分比例如附表二所示。
三、本件訴訟標的及遺產分割方案之說明：
　㈠被繼承人陳曲江之遺產為如附表一所示2筆土地，已如前述，
    兩造為被繼承人陳曲江之全體繼承人。為此原告乃依民法第
    1164條前段之規定，提起本件分割遺產之訴訟。
　㈡原告建議鈞院採行之分割方案為變價分割，理由如下：
　  ⒈本件被繼承人陳曲江之遺產如附表一所示2筆土地均為持分
      之共有土地（權利範圍均為225/100000），全體繼承人並
      無分配土地之實益，故建議應以變價之方式分割，再由兩
      造依如附表二所示應繼分比例取得價金，較為實際單純。
　  ⒉被告陳超羣之持分雖遭禁止處分、假扣押查封登記，惟參
      照最高法院72年臺上字第2642號判例意旨所持見解，對本
      件裁判分割遺產之訴並無影響，併予敘明。
四、告知參加訴訟部分：
　　由原證三、四土地登記謄本之記載可知，被告陳超羣就系爭
    505、506地號2筆土地之公同共有225/100000，分別遭臺灣
    臺南地方法院檢察署及國泰世華商業銀行股份有限公司禁止
    處分、假扣押查封登記，是本件即有依民事訴訟法第65條第
    1項、第66條第1項及第67條之1第1項之規定，告知臺灣臺南
    地方法院檢察署、國泰世華商業銀行股份有限公司參加訴訟
    之必要。
五、並聲明：如主文所示。
貳、被告部分：
一、被告陳超羣於105 年7 月23日出境後，迄今未再入境，此有
    入出國日期證明書在卷可佐（見本院卷第405頁），嗣經本
    院依法對被告陳超羣於國外公示送達，其經合法通知未到庭
    爭執或具狀陳述。
二、其餘被告均未於言詞辯論期日到場，亦未提出書狀作何聲明
    或陳述。
叁、得心證之理由：
一、按遺產繼承人，除配偶外，依下列順序定之：一、直系血親
    卑親屬。二、父母。三、兄弟姊妹。四、祖父母；前開所定
    第一順序之繼承人，以親等近者為先；民法第1138條所定第
    一順序之繼承人，有於繼承開始前死亡或喪失繼承權者，由
    其直系血親卑親屬代位繼承其應繼分；同一順序之繼承人有
    數人時，按人數平均繼承；配偶有相互繼承遺產之權，其與
    直系血親卑親屬同為繼承人時，其應繼分與他繼承人平均；
    民法第1138條、第1139條、第1140條、第1141條前段、第11
    44條第1 款分別定有明文。復74年6月3日修正刪除前民法第
    1142條第1、2項規定：養子女之繼承順序與婚生子女同；養
    子女之應繼分，為婚生子女之2分之1。次按繼承人有數人時
    ，在分割遺產前，各繼承人對於遺產全部為公同共有；繼承
    人得隨時請求分割遺產，但法律另有規定或契約另有訂定者
    ，不在此限，民法第1151條、第1164條前段亦規定甚明。
二、原告上開所主張之事實，有除戶戶籍謄本、戶籍謄本、繼承
    系統表、財政部臺灣省南區國稅局遺產稅逾核課期間案件同
    意移轉證明書節本、土地登記謄本、本院92年度訴字第128
    號民事判決暨確定證明書、臺中市中興地政事務所111年1月
    14日中興地所四字第1110000516號函暨所附95年空白字第58
    2590號土地登記申請書及其附件資料影本等件在卷可證（見
    本院卷第41至265頁、第287至400頁），且本件被告均未到
    庭爭執，亦未以書狀表示不同意見，應堪信為真實。而被繼
    承人陳曲江遺有如附表一所示之遺產並無不能分割之情形，
    兩造亦無不能分割之約定，但兩造無法就被繼承人之遺產進
    行協議分割，從而，原告依民法第1164條前段規定，請求分
    割被繼承人所遺如附表一所示之遺產，於法有據，應予准許
    。
三、次按公同共有物分割之方法，除法律另有規定外，應依關於
    共有物分割之規定。共有人就共有物之分割方法不能協議決
    定者，法院得因任何共有人之請求，命為下列之分配：一、
    以原物分配於各共有人，但各共有人均受原物之分配顯有困
    難者，得將原物分配於部分共有人。二、原物分配顯有困難
    時，得變賣共有物，以價金分配於各共有人，或以原物之一
    部分分配於各共有人，他部分變賣，以價金分配於各共有人
    。以原物為分配時，如共有人中，有未受分配，或不能按其
    應有部分受分配者，得以金錢補償之。民法第830 條第2 項
    、第824 條第2 項、第3 項分別定有明文。又按裁判分割共
    有物，屬形成判決，法院定共有物之分割方法，應斟酌各共
    有人之意願、共有物之性質、經濟效用、共有土地之使用現
    況，並顧及分割後全體之通路及全體共有人之利益等，而本
    其自由裁量權為公平合理之分配，但並不受當事人聲明、主
    張或分管約定之拘束（最高法院70年度台上字第3468號、93
    年度台上字第1797號民事判決意旨參照）。再按債務人就查
    封物所為移轉、設定負擔或其他有礙執行效果之行為，依強
    制執行法第51條第2項規定，僅對於債權人不生效力而已，
    並非絕對無效；裁判分割，既係法院基於公平原則，決定適
    當之方法分割共有物，自不發生有礙執行效果之問題，債權
    人即不得對之主張不生效力；且債務人之應有部分，經實施
    查封以後，因裁判分割，其權利即集中於分割後之特定物，
    此為債務人原有權利在型態上之變更，當為查封效力之所及
    ，於假處分亦無影響(最高法院72年台上字第2642 號民事判
    決意旨參照)。
四、經查，被繼承人陳曲江所遺如附表一編號1、2所示之土地，
    均為持分之共有土地，面積分別為522、247平方公尺，而陳
    曲江之權利範圍均為225/100000，應有部分算得之面積分為
    1.1745、0.55575平方公尺，可知面積狹小，且上開不動產
    全體共有人人數眾多，復考量本件被告經合法通知，均未就
    本件遺產分割方案表示意見等情，為簡化共有關係、促進土
    地利用，本院審酌上開遺產之性質、經濟效用及公平原則，
    認原告主張全體繼承人就上開土地並無分配土地之實益，應
    以變價分割為宜，應屬可採，爰准予變價分割，所得價金並
    按附表二所示之應繼分比例分配之，爰判決如主文第一項所
    示。
五、本件受告知訴訟人經合法通知，均未於言詞辯論期日到場，
    亦未提出書狀作何聲明或陳述，併予敘明。
肆、末按遺產分割之訴，本質上並無訟爭性，兩造本可互換地位
    。本件原告起訴請求分割遺產雖於法有據，但被告之應訴實
    因訴訟性質所不得不然，且兩造均蒙其利，是本院認本件之
    訴訟費用應由兩造依其分配比例負擔即如附表二所示，始屬
    公允，爰諭知如主文第二項所示。
伍、訴訟費用負擔之依據：家事事件法第51條、民事訴訟法第80
    條之1、第85條第1項前段。
中　　華　　民　　國　　111 　年　　6 　　月　　15　　日
                  家事法庭    法  官  郭書豪
正本係照原本作成。
如對本判決上訴，須於判決送達後20日內向本院提出上訴狀。如
委任律師提起上訴者，應一併繳納上訴審裁判費。
中　　華　　民　　國　　111 　年　　6 　　月　　15　　日
                              書記官  古紘瑋

附表一：被繼承人陳曲江之遺產及分割方法
編號 項目           財產所在地或名稱    分    割    方    法  1 土地 臺中市○○區○○段000地號土地 權利範圍：225/100000 准予變價分割，所得價金按附表二所示之應繼分比例分配之。  2 土地 臺中市○○區○○段000地號土地 權利範圍：225/100000  

附表二：應繼分比例
編號 姓    名 應  繼  分 備      註 1 陳濟岳 2/17 陳曲江之繼承人。 2 趙劉妙芳 2/51 陳曲江之繼承人陳金燕之繼承人等3人。 3 劉敏舟 2/51  4 劉敏哲 2/51  5 李惠華 2/17 陳曲江之繼承人李陳梅燕之繼承人。 6 苗秀英 2/51 陳曲江之繼承人陳繼崇之繼承人陳信正之繼承人等3人。  7 陳尚葳 2/51  8 陳榕寬 2/51  9 陳美香 2/68 陳曲江之繼承人陳濟棠之繼承人等4人。 10 陳煜智 2/68  11 陳煜維 2/68  12 陳煜哲 2/68  13 陳星君 2/17 陳曲江之繼承人陳柏諭之繼承人。 14 劉玉英 2/85 陳曲江之繼承人陳濟助之繼承人等5人。 15 陳敏慧 2/85  16 陳超羣 2/85  17 陳超俊 2/85  18 梁思珍即陳思珍 2/85  19 陳光復 2/17 陳曲江之繼承人。 20 林陳麗如 1/204 陳曲江之再轉繼承人林明和（林紀清連之繼承人）之繼承人等4人。 21 林家浤即林裕盛 1/204  22 林裕凱 1/204  23 林裕涵 1/204  24 林錦宏 1/153 陳曲江之再轉繼承人林明彬（林紀清連之繼承人）之繼承人等3人。 25 林錦隆 1/153  26 林錦志 1/153  27 林瑞霞 1/51 陳曲江之繼承人林紀清連之繼承人。 合計  1